【裁判字號】    89,訴,1479
【裁判日期】    900316
【裁判案由】    違反槍砲彈藥刀械管制條例
【裁判全文】
臺灣高雄地方法院刑事判決                        八十九年度訴字第一四七九號
    公  訴  人  臺灣高雄地方法院檢察署檢察官
    被      告  乙○○
    指定辯護人  本院公設辯護人丁○○
右列被告因違反槍砲彈藥刀械管制條例案件，經檢察官提起公訴（八十九年度偵字第
二七一一號），本院判決如左：
    主  文
乙○○未經許可，持有手槍，累犯，處有期徒刑伍年陸月，併科罰金新台幣拾貳萬元
，罰金如易服勞役，以新台幣玖佰元即銀元參佰元折算壹日。
扣案之手槍壹把（含彈匣，槍枝管制編號：0000000000號）及子彈貳顆沒
收。
    事  實
一、乙○○於民國八十七年間，曾因犯搶奪案件，經法院判處有期徒刑八月確定，而
    於八十八年四月五日甫執行完畢。
二、乙○○明知未經主管機關許可，不得持有槍枝及子彈，竟於八十五年五、六月間
    某日，在未經主管機關之許可下，於高雄縣鳳山市不詳名稱之汽車旅館內，自其
    綽號「白目榮」而名日為「鍾雲榮」（應另由檢察官偵辦）之友人處收受一把制
    式手槍（含彈匣，槍枝管制編號：0000000000號）、子彈五發及一把
    並經改造惟無殺傷力之掌心雷手槍而持有之；嗣於八十九年一月一日十九時許，
    在高雄市○○區○○路該右開制式手槍一把及子彈五發交付現役軍人戊○○（戊○○所涉犯違反槍砲彈藥刀械管制條例案件，現由國防部高等軍事法院高雄分院
    審理中），委由戊○○加以藏放在高雄市○○路之陸橋下。而於八十九年一月三
    日一時三十分許，戊○○依乙○○之要求，攜帶右揭具殺傷力之槍彈前往高雄市
    ○○街六十八號前，欲返還予乙○○，戊○○因見巡警巡邏至該處，一時緊張，
    將藏放上開具殺傷力槍彈之手提包加以丟棄，為警發覺有異而上前盤查，並扣得
    制式手槍一把（含彈匣，槍枝管制編號：0000000000號）、子彈五發
    （送鑑定時已試射三顆），並進而循線查獲上情。
三、案經高雄市政府警察局移送臺灣高雄地方法院檢察署檢察官偵查起訴。
    理  由
一、訊據被告乙○○矢口否認上開犯行，辯稱：係戊○○之父親劉俊雄、甲○○及警
    察局一名叫「全仔」之警員要伊將罪扛下來，且劉俊雄向伊表示伊可獲得新台幣
    （下同）三百萬元之報酬，所以才會在警訊及檢察官偵訊時坦承，但伊後來並未
    拿到錢，亦從未持有上開槍械，案發當日亦並未到同愛街去云云；惟查：
（一）右揭事實，業據被告乙○○於警訊及偵訊時坦承不諱，同時經本院勘驗被告之
      警訊錄音帶，其警訊筆錄與錄音帶之內容大致相符，而依錄音帶內容觀之，被
      告於警訊中並未遭受強暴及脅迫，有本院八十九年十月五日勘驗筆錄一份在卷
      可稽，復經證人即查獲當日遭警查獲持有本件扣案槍彈之戊○○到院證述上情
      明確，足見被告於警訊及偵訊時所為之自白，應屬真實；雖證人戊○○之證詞
      前後就細節部分略有出入，然證人戊○○對於被告如何交付槍枝及子彈之過程
      前後證述均相一致，復與被告於警訊及偵訊時之自白相符，其細節部分之瑕疵
      應無礙其證明力。
（二）被告雖辯稱係遭戊○○之父劉俊雄、甲○○及一名叫「全仔」之警員的要求方
      才承認上情；然依本院勘驗被告警訊錄音帶之結果，製作警訊筆錄之過程係由
      警員發問，而被告回答，而在錄音過程中，其旁並未發現其他人員發言或指導
      陳述之情形，有上開本院勘驗筆錄在卷可憑；再者，依證人甲○○到院供證稱
      ：曾經陪同被告前往派出所，但日期不記得，當時是被告去我與劉俊雄之服務
      處找我，說要去投案，因涉犯槍砲案子，而擔心去警局被打，所以我當日就陪
      被告去，當時戊○○已在羈押中，當天戊○○沒有去派出所，我只是陪同，不
      可能引導警察製作筆錄等語（見本院八十九年九月十五日訊問筆錄）；雖勘驗
      錄音帶之過程中，錄音曾有中斷之現象，然而當天製作本件警訊筆錄之警員丙○○亦到院結證稱：被告之警訊筆錄是我所作，當時我擔任專案承辦人員，而
      被告是主動來所，我之前沒有打電話給他，但同事有無打電話，我不清楚，並
      不知本案係如何查獲，但筆錄是在被告自由意識下陳述，旁邊有他女友及前國
      代甲○○，至於甲○○為何在場並不知道。我進派出所時，甲○○已在場，我
      只是作筆錄，當時甲○○在我作筆錄時雖有插話，但我專心作筆錄，所以不知
      道他說什麼，當時在警局時，只有被告所涉犯之本件案件，沒有別的案件，至
      於錄音帶會中斷是因為該次筆錄是手寫，速度較慢，所以在被告陳述我整理之
      時，為了怕錄音帶空白太多，所以才會先中斷錄音，在中斷錄音時，並未有人
      指導我要如何製作警訊筆錄等語（見本院八十九年八月十五日及十月二十七日
      訊問筆錄）；而另一證人即被告所言「全仔」之警員陳廷全亦到院證述：我是
      肅槍、肅毒專案人員，當時在派出所，當天是被告自己到派出所投案，所以由
      我們接手，我是負責整理資料，當時我並沒有發言，且有民意代表在場，我們
      不可能發言等語（見本院八十九年九月十五日訊問筆錄）；況衡諸常情，非法
      持有槍枝係一重大犯罪，被告係一成年人，當無不知之理，若非其確有上開犯
      行，豈有可能在尚未取得其所言之「報酬」全部或部分金額之前，即任意前往
      警局承擔上揭犯行，並明確指認「鍾雲榮」之口卡片即為交付其槍枝之人，復
      於檢察官偵訊時亦坦承上開犯行，足徵被告所辯自無可信之處。
（三）況被告於警訊及偵訊時，均自承「自目榮」當時係交予伊二支槍，而非僅本案
      所查扣之一把制式手槍及子彈，又被告除本案外，尚於八十八年間因遭警查獲
      持有改造之掌心雷手槍一支及改造之子彈二顆而另涉犯違反槍砲彈藥刀械管制
      條例案件，惟該案之扣案槍彈因送鑑定之結果，均無殺傷力，而經檢察官為不
      起訴處分，被告在該案警訊中，除對交付槍枝之人稱係一綽號名為「王仔」之
      男子外，在時間及地點上則供稱係在該案遭警查獲二年多前，由「王仔」在高
  雄縣鳳山市一賓館所交付，有高雄市警察局鼓山分局八十九年十月二十日高市
      警鼓分刑字第一四九三六號函函送之刑案移送書、筆錄、鑑定報告等資料一份
      在卷可稽，與本件被告於警訊及偵訊時所供承「白目榮」交付予其槍枝之時間
      地點大致相符；被告復自承該持有掌手雷手槍之案件並未向他人提及等語（見
      本院八十九年十月二十七日訊問筆錄），若被告確係因他人指示而出面坦承持
      有槍枝，亦應僅需針對本案所查扣之槍彈加以自白，而無庸就先前持有無殺傷
      力之掌手雷手槍部分一併坦認；至於被告在前案警訊與本案警偵訊所自白交付
      槍枝之人綽號雖有異，然因綽號與真實姓名不同，一人往往擁有多個綽號，被
      告前案與本件警訊及偵訊所自承收受槍枝之時間及地點既均相近，可認該未具
      殺傷力之掌心雷亦應係「白目榮」所交予被告，而前案之「王仔」即為本案之
      「白目榮」。
（四）又本件查獲之過程係因證人戊○○持有上開槍枝而經警查獲，而戊○○亦因持
      有本件扣案槍枝涉犯槍砲彈藥刀械管制條例案件，現正由國防部高等軍事法院
      高雄分院審理中。戊○○既曾在未經許可之情形下，持有本件扣案之槍彈，亦
      不可能僅因被告出面自承該槍枝係由其所有並為其所交付予戊○○即得解免其
      刑責，當無必要要求被告出面承擔本件扣案之槍彈為其所有，是以被告上開辯
      詞自無可信之處。
（五）而本件扣案之槍彈，經送內政部警政署刑事警察局鑑驗之結果，其中槍枝係制
      式九二手槍（槍枝管制編號：0000000000號），認係美國ＢＥＲＥ
      ＴＴＡ廠九二ＦＳ型口徑九ＭＭ制式半自動手槍，槍號為ＢＥＲ三二九九八０
      Ｚ，槍管內具陸條右旋之來復線，機械性能良好，認具殺傷力；而送鑑子彈伍
      顆，經試射三顆，認均係制式口徑九ＭＭ子彈，彈底標記參顆為”ＡＰ九ＭＭ
      ＬＵＧＥＲ”，貳顆為”ＷＴＰ九三”，認均具殺傷力，有該局八十九年一月
      十四日刑鑑字第五四七一號鑑驗通知書一紙在卷可稽，則本件扣案之槍枝及子
      彈均有殺傷力乙節亦可堪認定。
（六）綜上所述，被告犯罪事證明確，其上開辯詞並無可信之處，犯行已堪認定，依
      法應予論科。
二、核被告乙○○所為，係犯槍砲彈藥刀械管制條例第七條第四項（起訴書誤繕為第
    七條第三項）之未經許可持有手槍罪及同條例第十二條第四項之未經許可持有子
    彈罪。其以單一行為同時持有手槍及子彈，而同時觸犯槍砲彈藥刀械管制條例第
    七條第四項之未經許可持有手槍罪及同條例第十二條第四項之未經許可持有子彈
    罪，為想像競合犯，爰依刑法第五十五條之規定，從一重之未經許可持有手槍罪
    論處。又被告曾於八十七年間因犯搶奪案，經法院判處有期徒刑八月，而於八十
    八年四月五日執行完畢，有臺灣高等法院被告全國前案紀錄表一份在卷可稽，其
    於五年內再犯本件有期徒刑以上之罪，為累犯，爰依刑法第四十七條之規定，加
    重其刑。審酌被告犯罪後否認犯行，態度欠佳，且其持有槍枝及子彈之時間非短
    ，復不思主動向警察機關報繳槍械，惟念及其僅單純持有槍枝及子彈，並未持之
    另犯他罪，所造成之亦非鉅大等一切情狀，量處如主文所示之刑，罰金部分並諭
    知易服勞役之折算標準，以昭炯戒。扣案之手槍一枝及子彈五發，經鑑定之結果
    因均具殺傷力，已如前述，而為槍砲彈藥刀械管制條例第四條所定槍砲彈藥，屬
    違禁物，本應全部依刑法第三十八條第一項第一款之規定宣告沒收，然其中三顆
    子彈已因鑑定之故，而試射滅失，有上開鑑驗通知書可證，故就已試射滅失之部
    分爰不為沒收之諭知，僅就其餘之槍彈加以沒收，併此敘明。
三、又保安處分係對受處分人將來之危險性所為拘束其身體、自由等之處置，以達教
    化與治療之目的，為刑罰之補充制度。本諸法治國家保障人權之原理及刑法之保
    護作用，其法律規定之內容，應受比例原則之規範，使保安處分之宣告，與行為
    人所為行為之嚴重性、行為人所表現之危險性，及對於行為人未來行為之期待性
    相當。查修正後之槍砲彈藥刀械管制條例第十九條第一項規定：「犯第七條、第
    八條、第十條、第十一條、第十二條第一項至第三項、第十三條第一項至第三項
    之罪，經判處有期徒刑者，應於刑之執行完畢或赦免後，令入勞動場所，強制工
    作，其期間為三年。」此項規定不問對行為人有無預防矯治其社會危險性之必要
    ，一律宣付強制工作三年，限制其中不具社會危險性之受處分人之身體、自由部
    分，其所採措施與所欲達成預防矯治之目的及所需程度，不合憲法第二十三條所
    定之比例原則。犯上開條例第十九條第一項所定之罪，不問對行為人有無預防矯
    治其社會危險性之必要，一律宣付強制工作三年之部分，業經司法院大法官會議
    釋字第四七一號解釋認為自公布之日起不予適用。犯該條例第十九條第一項所列
    舉之罪，依個案情節符合比例原則部分，固應適用該條例宣告保安處分；至不符
    合部分而應宣告保安處分者，則仍由法院斟酌刑法第九十條第一項規定之要件，
    依職權為之，於此，自無刑法第二條第二項之適用，亦即仍有從新從輕原則之適
    用。則審酌被告應否令入勞動處所強制工作，自應由被告行為之嚴重性、所表現
    之危險性及對其未來行為之期待性等層面觀之。惟經本院審理結果，認被告所犯
    者雖包括槍砲彈藥刀械管制條例第七條第四項之罪，本應依同條例第十九條第一
    項規定，令入勞動場所強制工作三年，然審酌被告雖持有前揭手槍一支，然單就
    此行為而言，因僅單純持有，行為惡性並非重大，又危險性亦不高，況被告亦無
    任何持該槍枝犯罪之紀錄，已如前述，無犯罪習性，且年僅二十二歲，年輕識淺
    涉世未深，依比例原則權衡之結果，應無宣告強制工作矯治其犯行之必要，爰不
    予宣告強制工作，併此敘明。
據上論斷，應依刑事訴訟法第二百九十九條第一項前段，槍砲彈藥刀械管制條第七條
第四項、第十二條第四項，刑法第十一條前段、第五十五條、第四十七條、第四十二
條第二項、第三十八條第一項第一款，罰金罰鍰提高標準條例第二條，現行法規所定
貨幣單位折算新台幣條例第二條，判決如主文。
本案經檢察官劉河山到庭執行職務。
中    華    民    國      九十    年      三      月      十六        日
                                  臺灣高雄地方法院刑事第六庭
                                      法  官  李怡諄
右正本證明與原本無異。
如不服本判決，應於判決送達後十日內，向本院提出上訴狀。
                                書記官    林慧君
中    華    民    國      九十      年      三      月      十六      日
附錄本件論罪條文：
槍砲彈藥刀械管制條例第七條
未經許可，製造、販賣或運輸火砲、肩射武器、機關槍、衝鋒槍、卡柄槍
、自動步槍、普通步槍、馬槍、手槍或各類砲彈、炸彈、爆裂物者，處死
刑、無期徒刑或七年以上有期徒刑；處徒刑者，併科新台幣三千萬元以下
罰金。
未經許可，轉讓、出租或出借前項所列槍砲、彈藥者，處無期徒刑或五年
以上有期徒刑，併科新台幣一千萬元以下罰金。
意圖供自己或他人犯罪之用，而犯前二項之罪者，處死刑或無期徒刑；處
徒刑者，併科新台幣五千萬元以下罰金。
未經許可，持有、寄藏或意圖販賣而陳列第一項所列槍砲、彈藥者，處五
年以上有期徒刑，併科新台幣一千萬元以下罰金。
第一項至第三項之未遂犯罰之。


司法院資訊處製作；財團法人民間司法改革基金會備份。
